臺灣桃園地方法院刑事判決　　　　　　　92年度易字第1393號
公　訴　人　臺灣桃園地方法院檢察署檢察官
被　　　告　甲○○　男　35歲.
　　　　　　丙○○　男　28歲.
共　　　同
選任辯護人　郭啟榮律師
上列被告因恐嚇案件，檢察官原聲請以簡易判決處刑（92年度偵
字第9698號），經本院改依通常程序審理，茲判決如下：
    主  文
甲○○、丙○○共同以加害生命、身體之事，恐嚇他人致生危害
於安全，甲○○處拘役伍拾日，丙○○處拘役肆拾日，如易科罰
金均以佰元折算壹日，各緩刑年。
    事  實
一、甲○○、丙○○分別為乙○○之未婚夫及胞弟。緣乙○○因
    另與同事丁○○交往且有意解除婚約，導致家人不滿並遭父
    李松衫毆打及禁止出門。92年2 月17日，乙○○趁隙離家不
    歸，李女之父、母李松杉、己○○及甲○○、丙○○認之係
    躲藏在丁○○之住處，乃於同年月19日凌晨2 時50分許，相
    偕且由丙○○邀同真實姓名年籍不詳綽號為「阿星」、「阿
    龍」及「阿其」等三名成年男子，連袂前去桃園縣龜山鄉○○○路10巷15弄19號丁○○父母家，要求帶渠等至丁○○住
    處，林母戊○○○遂將之導往同前鄉○○○街17號3 樓丁○○之新居且電知林某開門。是日凌晨3 時3 分許，一行人抵
    達上址並待丁○○開門隨即入屋尋找乙○○，然因李女未在
    該處而無所獲，惟甲○○、丙○○仍心有未甘，竟與「阿星
    」、「阿龍」、「阿其」等人基於共同恐嚇他人之犯意聯絡
    ，接續在屋內、外，分別以「把人藏起來，要給丁○○難看
    ，要找人拿槍找丁○○做掉丁○○，要每天在外面等」、「
    要丁○○把人交出來，不然要丁○○好看」、「要丁○○小
    心一點」等語，其間，復曾出手毆打丁○○（此部分不能證
    明已成傷）等方式，藉欲加害生命、身體之事，言語及行動
    恫嚇之，使林某心生畏懼，致生危害於安全。
二、案經被害人丁○○訴由桃園縣政府警察局龜山分局報請台灣
    桃園地方法院檢察署檢察官偵查後聲請以簡易判決處刑，嗣
    經本院改依通程序審理。
    理  由
一、訊據被告甲○○、丙○○固均坦稱於前開時、地至上址告訴
    人丁○○住處欲找尋乙○○，同行者尚有丙○○之友人「阿
    星」、「阿龍」及「阿其」等情不諱，惟矢口否認有何恐嚇
    犯行，辯稱當時僅係入屋找人，於未果後隨之離去，並未恫
    嚇丁○○云云。但查，前揭事實，業據告訴人丁○○於警詢
    指陳：於九十二年二月十九日凌晨二時五十分左右，由李松
    杉、己○○、丙○○、甲○○帶領不知姓名男子三人先至：
    ：：我父母家按門鈴：：：於三點三分進入我上列居所，並
    出言恐嚇，甲○○說要找殺手把我殺掉，不斷揚言一定要我
    好看，其他人（不認識）叫我出入小心一點，他們會隨時跟
    蹤我，不斷揚言重覆，造成我心中極度恐懼，其中二人更二
    度出手打我，雖未受傷，但造成心裡壓力：：：（對你出言
    恐嚇之人為何？）甲○○：：：丙○○，偵查中證稱：甲○○說我把人藏起來，要給我難看，要找人拿槍找我，要每天
    在外面等我：：：除甲○○外，其他的年輕人一直罵我，丙○○也有說要我把人交出來，不然要我好看，甲○○在家中
    有恐嚇我，丙○○也有跟著恐嚇我，暨於本院審理時結證稱
    ：他們進去我家後，每個房間搜，後來有三、四個人打我‧
    ‧‧有三、四個人打我，我沒有辦法記得有何人出手‧‧‧
    但是有三、四個人動手打我‧‧‧但沒有成傷‧‧‧當時有
    人叫囂，恐嚇稱要找槍手把我做掉，要我小心一點‧‧‧（
    知道是何人恐嚇你嗎？）是甲○○有講，其他的人在旁邊也
    有叫我小心一點‧‧‧丙○○及甲○○都有叫我要小心一點
    ‧‧‧他們說你把人藏在哪裡，他們要搜我家，要我小心一
    點，要給我難看，要找槍手把我做掉。他們並有罵三字經，
    說你媽的等等，要我把人交出來‧‧‧他們說要我小心一點
    ，每天都會派人在外面等我：：：甲○○有這樣講，其他的
    人在旁邊叫囂，丙○○說要我把人交出來，要我小心一點。
    其他的人在罵三字經，要我把人交出來，要我小心一點
    ‧‧剛進來在我家裡面有講，後來他們要離開時，在我家大
    門口也有講。他們要離開時，我沒有出去，我只有聽到外面
    有人講同樣的話各等語明確不移，另證人戊○○○於警詢亦
    述明：於92年2 月19日清晨2 時50分左右，有一些我不知道
    人士至我居所：：：於3 點3 分進入（丁○○住處）並出言
    恐嚇我兒子說叫我兒子交出乙○○，否則明天拿槍把我兒子
    殺掉，明天起派人跟蹤你兒子，還出手打我兒子：：：（對
    你兒子恐嚇男子你是否認識？）不認識，是我兒子告訴我同
    夥中有二名叫甲○○及丙○○等語，偵查中證稱：我帶他們
    進去，好意讓他們找一下，找不到後，年輕人就動手打我兒
    子，我就阻擋他們，我拜託他們不要這樣子，出來外面時，
    他們還說不會這樣結束，他們會每天在這兒等，拿槍打死我
    兒子，一個年輕人（說的），跟他們一起去的年輕人‧‧‧
    （被告二人有無說？）他弟弟應該是沒有‧‧‧（在家裡面
    何人恐嚇？）也是那年輕人，說不會放過我兒子‧‧‧（被
    告二人有無說？）他們二人沒說，是他們帶去的人說的‧‧
    ‧（在外面時，甲○○、丙○○二人有無恐嚇你兒子？）他
    們二人都有說要我兒子小心點‧‧‧（你是說甲○○、丙○○二人有說要你兒子小心一點？）是等語，復於本院審理時
    結證稱：（在丁○○家裡發生何事？）進去時，乙○○的母
    親到丁○○的每間房間找乙○○，她找不到人，就罵我，並
    有人打我兒子‧‧‧（何人打你兒子丁○○？）和他們一起
    去的人‧‧‧被告二人有打我兒子‧‧‧因為一直打，並罵
    我們，說不放過丁○○，並說隨時再等、跟丁○○，要拿槍
    殺丁○○‧‧‧後來他們要離開上車前，又說一定要等丁○○，要拿槍殺死丁○○等語。雖渠二人前後之證述暨彼此間
    所陳，略有出入及不符之處，然則，證述不一之成因甚多，
    或基於觀察角度、置重之點有別，或肇因於觀察之詳、簡、
    細、疏、久、暫之異，抑或因觀察之專注與否致顯二歧，甚
    或因記憶或陳述能之不同而影響及對過往經歷事蹟所述之完
    整性，要非可逕以構編虛杜乙情斥之，因之，參酌本案係發
    生在凌晨3 時許，被告等又係率眾前往騷擾，且證人戊○○○與被告等人並係素眛平生，其亦非被告等人所要尋釁之對
    象，尤有甚者，證人即告訴人之姊林梅玉於本院審理時結證
    稱：家中電話響，電話在床頭，我接起來時，聽到很多吵雜
    聲，比較明顯的是己○○的聲音及我媽媽的聲音，我媽媽一
    直說人不在我這裡，你們也搜過了，電話就莫名其妙就斷了
    ‧‧‧我有聽到電話中有人在叫罵，己○○說那句話，我媽
    媽說你們已經搜過了，人不在我這裡，要我如何交人，旁邊
    有人說三字經等語（見本院卷第78頁、第81頁），可見在丁○○住處內之際，戊○○○係曾一度專注應付己○○並與之
    對談，是以值此混亂時刻，戊○○○又一度專注於應付己○○因而無暇顧及他處以致僅聞得有人出言恫嚇惟略未注意及
    被告二人究有無如是為之，核無違常之處，自未能執此遽認
    告訴人及證人戊○○○所述胥為不實，況告訴人丁○○對於
    被告甲○○如何以買兇持槍殺人、跟蹤、守候等言詞恫嚇其
    本人，被告丙○○如何以言詞強令告訴人交出乙○○，否則
    放話要告訴人小心，其餘不詳姓名之人則在旁附和幫腔，甚
    至有人出手毆打告訴人身體（此部分不能已成傷，且傷害部
    分未據告訴及起訴）致其心生畏懼等情，始終指訴不移，而
    證人戊○○○對於當晚在場之人中，有人以槍殺、跟蹤、守
    候及放話要人小心等言語恐嚇並出手毆打其子丁○○等主要
    情節，所述係與告訴人之指陳相一致，據此，實已未能率謂
    渠等之證詞為虛，再稽以：
(1)、乙○○因執意與告訴人交往且提出擬與甲○○退婚之事，竟
    於92年2 月14日上午11時許，遭父李松杉毆打成傷，李女並
    循家庭暴力防治法之規定向有關單位請求協助等情，除據證
    人乙○○陳明在卷外，復有衛生署新竹醫院診斷證明書、新
    竹市警察局受（處）理家庭暴力案件調查紀錄（通報）表等
    文件影本各1 份在卷可按（見偵卷第126 頁、第129 頁），
    再徵諸該份家庭暴力案件調查紀錄（通報）表且載明：（相
    對人即李松杉）另說要給我同事（指告訴人）好看等字句，
    並依乙○○於事發後不久隨分別於同日12時41分、14時17分
    、14時29分發簡訊予告訴人各陳明「快告訴我該如何，所有
    人要押我到林口」、「給我個訊息讓我知道你一切平安，我
    還撐的下去，不必擔心」、「我知道，不過我媽媽一直希望
    你出面一趟，只是我真的沒把握我能顧到你的安危，現在我
    什麼事都不能作，我拼上我的命都不會讓任何人傷害你及你
    的家人，相信我」等語（見偵卷第131 頁至第133 頁），竟
    係出諸如此急切、憂心之語氣且極端牽掛告訴人安危之情觀
    之，若非乙○○要求退婚而擬與告訴人廝守終身之事，不僅
    不受家人之諒解且在家中釀成軒然大波，其家人復已進而牽
    怒於告訴人並曾揚言欲對之不利，上陳斯情焉生？是以此狀
    既存，則於乙○○離家未歸後，被告等人於深夜「侵門踏戶
    」前去告訴人家中尋人，欲渠等保持平心靜氣，好言好語相
    待，不啻椽木求魚。
(2)、邀人協助代處紛爭，其法不外動之以情、導之以理或威之以
    力，惟不論動情、導理，胥賴紛爭之雙方均屬熟稔或信服之
    人，方得克竟其功，唯有以力相威逼，所遺或求助之人始無
    限制，縱令為另方素眛平生之人，只須屆時能幫腔使威即可
    。再者，乙○○離家後，李父李松杉曾於92年2 月18日18時
    30分向警方報案請求協尋，有受（處）理查尋人口案件登記
    表1 份在卷可憑（見偵卷第38頁），顯見李女之家人亦詳悉
    請求警方協助始屬正辦，因之，被告等人於李松杉循正途請
    求警方協尋後，未靜待受理之警察機關回報佳音，隨汲汲於
    報案之翌日凌晨零時許之深夜自行由新竹家中遠道前來桃園
    縣龜山鄉尋人，此據甲○○於本院審理時供明（見本院卷第
    206 頁），不僅未依循正道請求公力隨行協助，反而夥同據
    稱僅適在家中作客而與本件紛爭全然無關且對雙方均屬陌生
    之「阿星」、「阿龍」及「阿其」等三人，則渠等此一糾眾
    之舉，當非意在藉重陌生人之助以達動情、導理之效，是此
    所圖為何，要已不言可喻，無非欲出諸「自力救濟」之途，
    擬引夥眾洶洶之勢俾收力威震懾之功矣。
(3)、林梅玉於事發當時在台北家中曾接獲自告訴人住處撥來之電
    話，聽筒中不斷傳出有人喧囂叫罵之聲音，未幾，電話即遭
    掛斷等情，業見前述，甚且，林梅玉並旋於斯時利用住處之
    00-00000000 號市話打電話報警，此有台北市政府警察局北
    市警勤字第09341576300 號函及函附之台北市政府警察局勤
    務指揮中心受理民眾各類案件紀錄單各1 份在卷足憑，顯見
    被告二人前去告訴人住處尋人之過程，絕非一團和氣，而係
    喧鬧吵嘈叫罵不斷，否則以林梅玉執業律師多年所累積之辦
    案經驗及法學素養，豈會無端貿然撥打電話報警求助？
    佐上各端相互勾稽判斷結果，堪認告訴人之指訴及證人戊○○○之證述非虛，殊值採信，據而足證被告二人果有上陳恐
    嚇犯行，灼然無疑。至告訴人另指陳於同年月7 日晚間7 時
    許，其與乙○○各駕一輛自小客車前去新竹市「SOGO百貨公
    司」購物途中復遭被告二人驅車攔阻並出言恫嚇，且於92年
    2 月19日事發後，其並未與乙○○通話聯絡云云，依證人乙○○之證述及告訴人、乙○○各所使用0000000000 、0000
    000000號行動電話門號之通聯紀錄所示，於92年2 月7 日下
    午4 時許至6 時44 分 止通話時發、收訊號之基台，李女係
    沿新竹市○區○○里○○鄰○○路73號12號、新竹市○○區○○路五段320 巷5 弄68號、新竹市○○路○ 段872 號、苗栗
    縣竹南鎮中埔8 巷2號 、苗栗縣竹南鎮中埔8 巷2 號、新竹
    市○○段0365地號、新竹市○○區○○路5 段320 巷5 弄68
    號、新竹市○○區○○里○○路○段811 巷3 號之行向，至
    告訴人則皆逗留在苗栗縣竹南鎮、頭份鎮等地，又告訴人於
    92年2 月19日凌晨3 時39分、中午12時52分確有以其使用之
    0000000000號行動電話門號撥電至00-0000000號，李女暫住
    之友人RITA住處，此復有卷存該門號通聯紀錄為憑，準此，
    固堪認告訴人之此部分指述為偽，然據前述各點相互佐證勾
    核結果，既可憑認告訴人所指有關92年2 月19日凌晨遭遇之
    事端係屬實情，則其此部分所指之真實性要不致為其他虛飾
    之指述所推翻。又查，證人乙○○於本院審理時雖結證稱：
    在凌晨二、三點左右，（告訴人）有再打電話給我‧‧‧（
    為何在凌晨二、三點打電話給你？）他告訴我我家人剛剛有
    去找他詢問我的下落‧‧‧（丁○○在電話中有無說他有被
    恐嚇或被打？）沒有，他告訴我說沒有什麼事情，我的家人
    都已經回去了等語（見本院卷第32頁、第33頁），即便屬實
    ，充其量可認告訴人係意在避免乙○○復為之憂慮、擔心方
    對所臨不平之際遇稍作隱瞞匿飾，如是而已，殊不足執為對
    被告二人有利之認定，應予敘明。綜述，本件事證已明，被
    告二人之犯行，洵堪認定，應依法論科。
二、核被告甲○○、丙○○所為，均係犯刑法第305 條之恐嚇危
    害安全罪。渠二人與「阿星」、「阿龍」、「阿其」等三名
    成年男子間，有犯意聯絡及行為分擔，為共同正犯。被告二
    人在告訴人住處內、外，先後以上揭言語及舉動恫嚇告訴人
    ，在時間及空間上胥有近接密切之關連性，並係利用同一機
    會賡續而為，顯係基於單一恐嚇犯意接續為之，自僅構成單
    純一罪。又在屋內以暴行之舉動恐嚇暨在屋外利用言詞恫嚇
    之部分，雖未據公訴人起訴，惟此與公訴人已起訴且經本院
    論罪部分，在法律評價上既屬不可分割之單一事實單純一罪
    之關係，自為起訴效力所及，本院應併予審判。爰分別審酌
    被告二人犯罪動機、目的、手段、與犯情節之輕重、對告訴
    人所生危害及被告二人犯後態度等情狀，各量處如主文所示
    之刑，並均諭知易科罰金之折算標準。末查，被告二人前均
    未曾受有期徒刑以上刑之宣告，有渠等之台灣高等法院被告
    全國前案紀錄表各一份在卷可按，素行尚端，僅因尋親情切
    ，一時失慮致罹刑章，復受本次罪刑之科處，當足收警惕懲
    儆之效，況乙○○並已於事後履行婚約而與甲○○共組家庭
    ，各自回歸原存之生活狀態及秩序，與告訴人不再存有任何
    瓜葛或羈絆，因之，被告二人顯無另起事端以致再犯之虞，
    抑且，為免每人現營各適其所，各安其位，自秉分際之平靜
    生活秩序再起波瀾起見，本院認對被告二人宣告之刑以暫不
    執行為適當，爰併諭知各緩刑三年，以勵自新。
三、本件檢察官原聲請以簡易判決處刑，惟經本院認有刑事訴訟
    法第451 條之1 第4 項但書第1 款所定之情形，依同法第45
    2 條規定，本件應改適用通常程序審判之，末此敘明。
據上論斷，應依刑事訴訟法第452 條、第299 條第1 項前段，刑
法第28條、第305 條、第41條第1 項前段、第74條第1 款，罰金
罰鍰提高標準條第1條前段，第2條，判決如主文。
本案經檢察官趙燕利到庭執行職務。
中　　華　　民　　國　　94　　年　　6 　　月　　13　　日
                  刑事第11庭審判長法　官　蔡榮澤
                                  法  官  游士珺
                                  法  官  魏于傑
上正本證明於原本無異
如不服本判決，應於送達後10日內，向本院提出上訴狀。
                                  書記官  陳奕珽
中　　華　　民　　國　　94　　年　　6 　　月　　13　　日
附錄本件論罪科刑依據之法條：
刑法第305條
以加害生命、身體、自由、名譽、財產之事，恐嚇他人致生危害
於安全者，處二年以下有期徒刑、拘役或三百元以下罰金。
